【裁判字號】    98,上訴,69
【裁判日期】    980311
【裁判案由】    違反槍砲彈藥刀械管制條例
【裁判全文】
臺灣高等法院臺南分院刑事判決    98年度上訴字第69號
上  訴  人
即  被  告  乙○○
                    現於臺灣新竹監獄新竹分監執行中
指定辯護人  本院公設辯護人  甲○○
上列上訴人因違反槍砲彈藥刀械管制條例案件，不服臺灣臺南地
方法院97年度訴字第644號中華民國97年11月26日第一審判決（
起訴案號：臺灣臺南地方法院檢察署97年度偵字第1945號），提
起上訴，本院判決如下：
    主  文
上訴駁回。
    事  實
一、乙○○明知非經中央主管機關許可，不得持有槍砲彈藥刀械
    管制條例第四條第一項第一、二款所示可發射金屬或子彈具
    有殺傷力之各式手槍、子彈及槍枝之主要組成零件，竟基於
    持有具殺傷力之槍、彈及槍枝主要組成零件之槍管之犯意，
    於民國（下同）九十四年間某日，因姓名年籍不詳綽號「阿
    雄」之成年男子欠其錢未還，而交付具殺傷力之仿ＷＡＬＴ
    ＨＥＲ廠ＰＰＫ／Ｓ型半自動手槍製造之改造手槍三枝（槍
    枝管制編號分別為：0000000000、000000
    0000、0000000000號，含彈匣三個）、土造
    子彈三十顆及槍枝主要組成零件之土造金屬槍管二枝等物以
    供抵債，乙○○收下該槍、彈及槍管後，未經許可同時持有
    上開具殺傷力之槍、彈及槍管。嗣為警於九十五年四月二十
    五日下午一時許，持搜索票在乙○○位於臺南縣永康市○○
    ○路一七三巷三四弄十五號之租屋處查獲，並於乙○○房間
    內扣得上開具殺傷力之改造手槍三枝、土造子彈三十四顆（
    其中四顆不具殺傷力）、土造金屬槍管二枝等物，始查知上
    情。
二、案經高雄市政府警察局移送臺灣臺南地方法院檢察署檢察官
    偵查起訴。
    理  由
一、訊據上訴人即被告乙○○固坦承於上揭時、地，未經許可持
    有上開具殺傷力之槍、彈及槍枝主要組成零件之槍管，並遭
    警查獲等事實，但辯稱「本件與其臺灣臺南地方法院九十四
    年度訴字第一六五六號、本院九十四年度上訴字第一二六六
    號槍砲彈藥刀械管制條例案件，係屬同一案件；該具殺傷力
    之槍、彈及槍枝主要組成零件之槍管不是綽號阿雄之人交給
    伊的，而是李志銘製造後交給伊，伊與李志銘交情很好，九
    十四年間伊與李志銘同案，怕李志銘因上開具殺傷力之槍、
    彈及槍枝主要組成零件之槍管而被法院加重量刑，乃杜撰係
    阿雄交給伊」云云。
二、經查：
  (一)上揭被告如何因綽號阿雄之人交付上開具殺傷力之槍、彈及
    槍枝主要組成零件之槍管，而未經許可持有之等事實，業經
    被告於原審審理時坦承不諱，又扣案之手槍三枝、子彈三十
    四顆、槍管二枝，經內政部警政署刑事警察局分別以性能檢
    驗法、試射法鑑定結果，認送鑑改造八厘米手槍三枝（槍枝
    管制編號：0000000000、0000000000
    、0000000000號，含彈匣三個），均係仿ＷＡＬ
    ＴＨＥＲ廠ＰＰＫ／Ｓ型半自動手槍製造之槍枝，換裝土造
    金屬槍管而成之改造手槍，機械性能良好，可供擊發適用子
    彈使用，認具殺傷力；送鑑改造槍管二枝，認係土造金屬槍
    管；送鑑改造子彈三十四顆，認均係直徑約六．七ｍｍ土造
    金屬彈頭之土造子彈，分別採樣十一顆（八顆均可擊發，認
    具殺傷力；餘三顆均無法擊發，認不具殺傷力）、二十三顆
    （二十二顆可擊發，認具殺傷力；餘一顆無法擊發，認不具
    殺傷力）試射，共三十顆，可擊發，認均具殺傷力等情，有
    該局九十五年五月二十四日刑鑑字第０九五００六四００七
    號及九十六年四月二十四日刑鑑字第０九六００五五七０五
    號槍彈鑑定書各一份在卷可稽（見偵查卷第二四三至二五０
    頁；原審卷第一００頁）。
  (二)被告雖以上開情詞，辯稱「本件與其臺灣臺南地方法院九十
    四年度訴字第一六五六號、本院九十四年度上訴字第一二六
    六號槍砲彈藥刀械管制條例案件，係屬同一案件；該具殺傷
    力之槍、彈及槍枝主要組成零件之槍管不是綽號阿雄之人交
    給伊，而是李志銘製造後交給伊，伊與李志銘交情很好，九
    十四年間伊與李志銘同案，怕李志銘因上開具殺傷力之槍、
    彈及槍枝主要組成零件之槍管而被法院加重量刑，乃杜撰係
    阿雄交給伊」云云。但查：
  １稽之臺灣臺南地方法院九十四年度訴字第一六五六號、本院
    九十四年度上訴字第一二六六號槍砲彈藥刀械管制條例案件
    所載之犯罪事實，被告經檢察官提起公訴涉嫌與已判決確定
    之李志銘基於共同改造槍、彈犯意之聯絡，於九十四年九月
    初某日，由李志銘、乙○○一同籌錢出資新臺幣（下同）五
    千九百元，至臺南市○○路「上弘」模型玩具店內購買改造
    槍、彈所需之玩具手槍一枝、子彈六顆等物品，再由李志銘
    在其臺南縣新化鎮○○路五九五號三樓之四、臺南縣永康市
    ○○○○路三四五巷十三號租屋處，將玩具手槍之槍管拆卸
    ，換裝上已打通之金屬槍管，及將玩具手槍之子彈彈殼，裝
    填火藥、底火，裝上金屬彈殼，進行改造。嗣李志銘於同年
    十一月十四日，在乙○○位於臺南縣永康市○○路三四九號
    十一樓之十二租屋處，將已改造完成，具有殺傷力之改造手
    槍1枝（槍枝管制編號：0000000000）及子彈3顆交給乙○○
    持有。然旋於九十四年十一月十六日十八時四十分許，為警
    持搜索票在臺南縣永康市○○○○路三四五巷十三號李志銘
    租屋處查獲，並扣得具殺傷力之改造手槍1枝（槍枝管制編
    號0000000000號）、不具殺傷力之改造手槍二枝（槍枝管制
    編號0000000000、0000000000）、8MM金屬彈頭之土造子彈
    11顆（6顆具殺傷力，5顆不具殺傷力）、9.03MM金屬彈頭之
    土造子彈九顆（均具殺傷力）及製造槍彈所用之工具、零件
    及半成品等物。另於同日二十二時許，為警在臺南縣永康市
    ○○路三四九號十一樓之十二乙○○租屋處搜索查得具殺傷
    力之改造手槍一枝（槍枝管制編號0000000000）、改造子彈
    三顆（均有殺傷力）。始查悉上情。
  ２則依被告所犯上開案件之犯罪事實，被告係於九十四年九月
    間，與已確定之共犯李志銘共同改造該案所扣得之槍、彈，
    並於同年十一月十六日十八時四十分許、同日二十二時許，
    為警分別在臺南縣永康市○○○○路三四五巷十三號李志銘
    租屋處、臺南縣永康市○○路三四九號十一樓之十二乙○○
    租屋處搜索查獲；而本件被告係於九十四年間，未經許可持
    有該具殺傷力之槍、彈、槍管等物，並經警於九十五年四月
    二十五日十三時許，持搜索票在被告位於臺南縣永康市○○
    ○路一七三巷三四弄十五號之租屋處查獲，並扣得上開槍、
    彈及土造金屬槍管等物。二者犯罪之時間、類型並不相同，
    且經警查獲之時間、地點均有所不同，已難認係屬同一案件
    。再者，本件亦無証據足証上開扣案之槍、彈及土造槍管，
    係被告與已判決確定之共犯李志銘共同改造槍、彈之物，或
    共犯李志銘前案同時改造槍、彈所剩下之物，本件尚乏証據
    足証本件與被告所犯上開共同製造槍、彈罪，二者係屬同一
    案件，被告所辯，已無可採。
  (三)又查，被告雖辯稱「因伊與李志銘交情很好，九十四年間伊
    與李志銘同案，怕李志銘因上開具殺傷力之槍、彈及槍枝主
    要組成零件之槍管而被法院加重量刑，乃杜撰係阿雄交給伊
    」云云。然被告經警查獲時，於警詢中供稱「該槍、彈及槍
    管都是我所有，是我上次未被查獲留下來的，警方在處所三
    樓前房間辦公室入口門旁查獲鑽孔機一台、砂輪機一台、砂
    輪片五片、鏟子一支、工具一批是李志銘的，之前李志銘改
    造槍枝留下來的工具」等語（見警卷第一二頁、第一三頁）
    ，而被告前亦因與已判決確定之共犯李志銘涉犯上開共同製
    造槍、彈罪，經原審審理中，則若果真本件扣案之槍、彈及
    槍管確係共犯李志銘所有，或與上開製造槍彈案件係屬同時
    製造而為同一案件，此項事實對被告或共犯李志銘均屬有利
    之事實，衡情被告又何須隱瞞，或承擔本件之罪責？且被告
    亦因該案經原審審理中，若果真被告恐共犯李志銘因此而為
    原審加重量刑，何以被告不懼其本人因此而經原審加重量刑
    ？顯見被告上開所辯並非事實，上開槍、彈及槍管與被告所
    犯而經本院判處徒刑之上開案件並非同一案件，而係被告另
    基於持有之犯意，自綽號「阿雄」之成年男子處收受而持有
    ，亦可認定。
  (四)綜上，被告上開所辯，顯係事後卸責之詞，均無可採。本件
    事証明確，被告未經許可，持有上開具殺傷力槍、彈及槍枝
    主要組成零件之槍管等犯行，堪以認定。
三、新舊法比較適用部分：按被告行為後，刑法第三十三條第五
    款、第四十二條等條文，業於九十四年二月二日修正公佈，
    其中：(一)第三十三條第五款由原先之「罰金：一元以上」，
    修正為「罰金：新臺幣一千元以上，以百元計算之」；(二)第
    四十二條將原先之「罰金應於裁判確定後二個月內完納。期
    滿而不完納者，強制執行。其無力完納者，易服勞役」、「
    易服勞役以一元以上三元以下，折算一日。但勞役期限不得
    逾六個月」、「罰金總額折算逾六個月之日數者，以罰金總
    額與六個月之日數比例折算」。「科罰金之裁判，應依前二
    項之規定，載明折算一日之額數」、「易服勞役，不滿一日
    之零數，不算」、「易服勞役期內納罰金者，以所納之數，
    依裁判所定之標準折算，扣除勞役之日期」之規定，修正為
    「罰金應於裁判確定後二個月內完納。期滿而不完納者，強
    制執行。其無力完納者，易服勞役。但依其經濟或信用狀況
    ，不能於二個月內完納者，得許期滿後一年內分期繳納。遲
    延一期不繳或未繳足者，其餘未完納之罰金，強制執行或易
    服勞役」、「依前項規定應強制執行者，如已查明確無財產
    可供執行時，得逕予易服勞役。」、「易服勞役以新臺幣一
    千元、二千元或三千元折算一日。但勞役期限不得逾一年」
    、「依第五十一條第七款所定之金額，其易服勞役之折算標
    準不同者，從勞役期限較長者定之。」、「罰金總額折算逾
    一年之日數者，以罰金總額與一年之日數比例折算。依前項
    所定之期限，亦同」、「科罰金之裁判，應依前二項之規定
    ，載明折算一日之額數」、「易服勞役不滿一日之零數，不
    算」、「易服勞役期內納罰金者，以所納之數，依裁判所定
    之標準折算，扣除勞役之日期」，另罰金罰鍰提高標準條例
    第二條亦配合修正，將原先之「依刑法第四十一條易科罰金
    或第四十二條第二項易服勞役者，均就其原定數額提高為一
    百倍折算一日；法律所定罰金數額未依本條例提高倍數，或
    其處罰法條無罰金刑之規定者，亦同」之規定，予以修正刪
    除；減之」；並均自九十五年七月一日起施行。是依上開規
    定，關於罰金既由銀元一元以上，提高為新台幣一千元以上
    ，無異提高法定刑為罰金時之可科處之最低刑為新台幣一千
    元，修正後之刑法第三十三條第五款之規定並未有利於行為
    人。又關於易服勞役部分，依修正前罰金罰鍰提高標準條例
    第二條前段規定，就其原定數額提高為一百倍折算一日，則
    被告經諭知併科罰金部分，依行為時之易服勞役折算標準，
    最高應以銀元三百元折算一日，即新台幣九百元折算一日。
    惟依九十五年七月一日修正公佈施行之刑法第四十二條第三
    項前段規定，則最高得以新台幣三千元折算一日，是修正後
    刑法第四十二條有關折算標準之規定，有利於被告。則綜合
    上情比較新舊法結果，關於易刑處分即易服勞役折算標準部
    分，應以修正後現行之刑法第四十二條之規定有利於被告；
    其餘部分（即刑法第三十三條第五款部分），應以刑法第三
    十三條第五款之規定有利於被告，依九十五年七月一日施行
    之刑法第二條第一項前段、同條項但書規定，應適用行為時
    法即修正前刑法第三十三條第五款，及修正後現行刑法第四
    十二條之規定。
四、按持有槍砲為長時間之繼續，乃行為之繼續而非狀態之繼續
    ，故如未受允准，持有軍用槍砲而無正當理由之行為持續長
    時間，於終止持有前，均在其犯罪行為實施中。其間法律縱
    有變更，其行為既繼續實施至新法施行以後，即與犯罪後法
    律有變更之情形不同，不生新舊法比較適用之問題（最高法
    院七十五年度臺上字第三三七０號判決意旨參照）。查被告
    自九十四年間某日起迄至九十五年四月二十五日為警查獲止
    ，持有上開具殺傷力之改造手槍三枝（含彈匣三個）、土造
    子彈三十顆、土造金屬槍管二枝，屬持有行為之繼續，自不
    生新舊法比較適用之問題，仍應適用九十四年一月二十六日
    ，經總統以華總一義字第○九四○○○一○一○一號令公布
    修正，於九十四年一月二十八日生效之槍砲彈藥刀械管制條
    例之規定。核被告所為，係犯槍砲彈藥刀械管制條例第八條
    第四項未經許可持有可發射子彈具有殺傷力之改造手槍罪、
    同法第十二條第四項未經許可持有子彈罪、同法第十三條第
    四項未經許可持有槍枝之主要組成零件罪。被告係以一行為
    同時觸犯上開三罪，為想像競合犯，應依刑法第五十五條規
    定從一重論以槍砲彈藥刀械管制條例第八條第四項未經許可
    持有可發射子彈具有殺傷力之改造手槍罪。
五、原審以被告罪証明確，因予適用槍砲彈藥刀械管制條例第八
    條第四項、第十二條第四項、第十三條第四項，刑法第十一
    條前段、第二條第一項前段（原判決漏未引用，應更正之）
    、但書、第五十五條、第四十二條第三項、第三十八條第一
    項第一款等規定；並審酌被告未經許可無故持有具殺傷力之
    改造手槍三枝、子彈三十顆、土造金屬槍管二枝，持有之違
    禁物數量非少、且持有相當期間，已有危害人身安全及社會
    秩序安全之虞，兼衡被告並未持以犯罪，對於社會治安影響
    之程度非鉅，及被告犯罪後坦承犯行，尚有悔意等一切情狀
    ，量處有期徒刑年陸月，併科罰金新臺幣拾伍萬元，並諭
    知罰金易服勞役之折算標準；及以扣案之仿ＷＡＬＴＨＥＲ
    廠ＰＰＫ／Ｓ型半自動手槍製造之改造手槍枝（槍枝管制
    編號：0000000000、0000000000、0
    000000000號，含彈匣個）及土造金屬槍管貳枝
    均係違禁物，均依法宣告沒收；至於扣案之土造子彈三十顆
    ，業經內政部刑事警察局於鑑驗時擊發，失卻子彈之功能，
    不具有殺傷力，已非違禁物，另扣案之土造子彈四顆，經試
    射結果，均無法擊發，不具殺傷力，亦非屬違禁物，均無庸
    宣告沒收。另就被告指定辯護人所辯「被告對於本案犯行，
    自警詢、偵查及本院審理中均坦承不諱，可見其犯後態度良
    好，尚知悔悟，被告犯罪情節尚屬輕微，請審酌被告犯後態
    度良好，惠依最低刑度科處，並援引刑法第五十九條之規定
    ，酌減其刑，以勵自新」一節，敘明刑法第五十九條規定犯
    罪情狀顯可憫恕，認科最低度刑仍嫌過重者，得酌量減輕其
    刑，固為法院得自由裁量之事項，然並非漫無限制，必須犯
    罪另有特殊之原因與環境，在客觀上足以引起一般同情，認
    為即予宣告法定最低度刑，猶嫌過重者，始有其適用；是為
    此項裁量減輕時，必須就被告全部犯罪情狀予以審酌在客觀
    上是否足以引起社會上一般人之同情而可憫恕之情形，並於
    判決理由內詳加說明，始為適法。至於同法第五十七條規定
    ，科刑時應以行為人之責任為基礎，並審酌一切情狀，尤應
    注意該條所列十款事項，為科刑重輕之標準，則為在法定刑
    內量刑輕重之依據。所謂「犯罪之情狀」與「一切情狀」，
    兩者固非有截然不同之領域，於裁判上酌量減輕其刑時，雖
    亦應就犯罪一切情形予以考量，但仍應審酌其犯罪情狀有無
    「顯可憫恕」之事由。故適用刑法第五十九條酌量減輕其刑
    時，雖不排除審酌第五十七條所列舉十款之事由，惟其程度
    必須達於犯罪之情狀「顯可憫恕」者，始可予以酌減（最高
    法院九十七年度台上字第三一四九號判決意旨參照）。本件
    依辯護人上開所稱被告之犯罪動機及犯後坦承犯行各情，僅
    屬刑法第五十七條第一、十款所列「犯罪之動機」、「犯最
    後之態度」，在法定刑內量刑輕重之標準，尚非刑法第五十
    九條所規定酌量減輕其刑之事由；又衡以槍砲彈藥刀械管制
    條例處罰未經許可持有槍、彈、槍管之行為，即鑑於任意持
    有槍、彈、槍管將導致社會上槍械氾濫，即有嚴重影響治安
    之虞，並不以持槍、彈、槍管進而犯罪為其處罰之要件，苟
    有持以犯罪之情形，則已另觸刑罰，與其持有槍、彈、槍管
    之犯罪情節是否輕微無涉，是被告單純持有上揭扣案槍、彈
    、槍管之行為，已有對社會秩序造成戕害之虞；此外，亦無
    其他事證可認被告上開犯罪另有特殊之原因與環境，在客觀
    上足以引起一般同情，即使宣告法定最低度刑期猶嫌過重之
    情事，被告所犯難邀憫恕，不宜引用刑法第五十九條規定酌
    量減輕其刑；本院經核原審認事用法俱無不合，量刑亦稱妥
    適，被告上訴意旨以本件與前經本院判決現上訴最高法院中
    之案件係屬同一案件等情，而指摘原判決不當，並無可取，
    為無理由，應予駁回。
據上論結，應依刑事訴訟法第368條，判決如主文。
本案經檢察官張太龍到庭執行職務。
中    華    民    國    98    年    3     月    11    日
                  刑事第四庭    審判長法  官  吳志誠
                                      法  官  羅心芳
                                      法  官  陳珍如
以上正本證明與原本無異。
如不服本判決應於收受送達後10日內向本院提出上訴書狀，其未
敘述上訴理由者，並得於提起上訴後10日內向本院補提理由書（
均須按他造當事人之人數附繕本）「切勿逕送上級法院」。
                                      書記官  岑  玢
中    華    民    國    98    年    3     月    13    日
附錄本案論罪科刑法條全文：
槍砲彈藥刀械管制條例第8條
未經許可，製造、販賣或運輸鋼筆槍、瓦斯槍、麻醉槍、獵槍、
空氣槍或第4條第1項第1款所定其他可發射金屬或子彈具有殺傷
力之各式槍砲者，處無期徒刑或5年以上有期徒刑，併科新臺幣1
千萬元以下罰金。
未經許可，轉讓、出租或出借前項所列槍枝者，處5年以上有期
徒刑，併科新臺幣1千萬元以下罰金。
意圖供自己或他人犯罪之用，而犯前二項之罪者，處無期徒刑或
7年以上有期徒刑，併科新臺幣 1 千萬元以下罰金。
未經許可，持有、寄藏或意圖販賣而陳列第1項所列槍枝者，處3
年以上10年以下有期徒刑，併科新臺幣700萬元以下罰金。
第 1 項至第 3 項之未遂犯罰之。
槍砲彈藥刀械管制條例第12條
未經許可，製造、販賣或運輸子彈者，處 1 年以上 7 年以下有
期徒刑，併科新台幣500萬元以下罰金。
未經許可，轉讓、出租或出借子彈者，處6月以上5年以下有期徒
刑，併科新台幣300萬元以下罰金。
意圖供自己或他人犯罪之用，而犯前二項之罪者，處3年以上10
年以下有期徒刑，併科新台幣700萬元以下罰金。
未經許可，持有、寄藏或意圖販賣而陳列子彈者，處5年以下有
期徒刑，併科新台幣300萬元以下罰金。
第1項至第3項之未遂犯罰之。
槍砲彈藥刀械管制條例第13條
未經許可，製造、販賣或運輸槍砲、彈藥之主要組成零件者，處
三年以上十年以下有期徒刑，併科新台幣七百萬元以下罰金。
未經許可，轉讓、出租或出借前項零件者，處一年以上七年以下
有期徒刑，併科新台幣五百萬元以下罰金。
意圖供自己或他人犯罪之用，而犯前二項之罪者，處五年以上有
期徒刑，併科新台幣一千萬元以下罰金。
未經許可，持有、寄藏或意圖販賣而陳列第一項所列零件者，處
六月以上五年以下有期徒刑，併科新台幣三百萬元以下罰金。
第一項至第三項之未遂犯罰之。


司法院資訊處製作；財團法人民間司法改革基金會備份。
